【裁判字號】    99,台上,5122
【裁判日期】    990812
【裁判案由】    殺人未遂
【裁判全文】
最高法院刑事判決            九十九年度台上字第五一二二號
上  訴  人  甲○○
上列上訴人因殺人未遂案件，不服台灣高等法院中華民國九十九
年四月十五日第二審判決（九十九年度上訴字第二二四號，起訴
案號：台灣新竹地方法院檢察署九十八年度偵字第五０七三號）
，提起上訴，本院判決如下：
    主  文
上訴駁回。
    理  由
按刑事訴訟法第三百七十七條規定：上訴於第三審法院，非以判
決違背法令為理由不得為之；是提起第三審上訴，應以原判決違
背法令為理由，係屬法定要件；如果上訴理由書狀並未依據卷內
訴訟資料具體指摘原判決不適用何種法則或如何適用不當，或所
指摘原判決違法情事顯與法律規定得為第三審上訴理由之違法情
形不相適合時，均應認其上訴為違背法律上之程式，予以駁回。
本件原判決撤銷第一審關於上訴人甲○○殺人未遂部分之科刑判
決，改判仍論處上訴人殺人未遂罪刑〔累犯，處有期徒刑五年六
月；扣案具有殺傷力之土造轉輪霰彈槍（槍枝管制編號：000000
0000，下稱Ａ槍）及不具殺傷力之土造轉輪霰彈槍（槍枝管制編
號：0000000000，下稱Ｂ槍）各一支均沒收〕，已詳敘其調查證
據之結果及證據取捨認定之理由；所為論斷，均有卷存證據資料
可資覆按。從形式上觀察，原判決並無違背法令之情形。上訴人
之上訴意旨略稱：(一)由許家榮所證：「在車子停下時，有一堆人
持棍棒圍過來，而我就下車，搶到棍棒之後就中槍」等語可知，
許家榮所在之處另有上訴人之友人在場；且許家榮所受之傷勢，
係因上訴人擊發之子彈內鋼珠先擊中汽車再反彈所致，是上訴人
主觀上應無殺人之犯意。原判決認定上訴人有殺人犯意，有應於
審判期日調查之證據未予調查之違誤。(二)上訴人係因法律知識欠
缺，故有前後所述不一之情形，並非無悔意；又原判決按和解金
額多寡審酌上訴人之和解誠意，有判決適用法則不當之違法等語
。
惟查：原判決依憑上訴人之部分供述，證人即被害人許家榮及證
人趙昱傑、黃文忠、梁宏福、蔡宗倫、李建強、劉興奇、吳俊儒
、廖柏霖、池佳隆之證詞，卷附內政部警政署刑事警察局民國九
十八年七月二十五日刑鑑字第0980091219號鑑驗書、行政院衛生
署新竹醫院九十八年九月十四日新醫歷字第0980005890號函（附
許家榮病歷摘要及病歷）、財團法人為恭紀念醫院診斷證明書（
內容為梁宏福遭吳俊儒駕車撞傷情形）、翻拍自現場監視錄影畫
面之照片、車損照片暨扣案之Ａ槍、Ｂ槍等各項證據資料，於理
由欄詳敘認定上訴人有原判決事實欄所載，於九十八年六月三十
日上午，基於殺人之犯意，持Ａ槍殺害許家榮未遂犯行之理由〔
上訴人未經許可，持有可發射子彈具有殺傷力之槍枝部分，另經
第一審判處有期徒刑三年四月，併科罰金新台幣（下同）五萬元
；上訴人就此部分提起第二審上訴後，已撤回第二審之上訴而確
定。上訴人另被訴共同傷害部分，則業經第一審判決公訴不受理
確定。又上訴人因過失傷害吳俊儒部分，與殺害許家榮未遂部分
，有想像競合犯之裁判上一罪關係，原判決已說明不另諭知公訴
不受理之理由〕。對於上訴人否認殺人未遂犯罪所辯：伊為阻擋
吳俊儒駕車衝撞，才持槍朝吳俊儒所駕駛之汽車副駕駛座射擊，
並非故意朝許家榮射擊，伊係誤傷許家榮，實無殺人犯意云云，
認如何與事實不符而非可採等情，逐一加以指駁；且敘明不再傳
喚許家榮調查之理由（見原判決理由欄四(一)、(二)）。經核原判決
採證認事並無違反經驗法則、論理法則，亦無任意推定犯罪事實
、違背證據法則、查證未盡、判決理由不備、理由矛盾、不適用
法則或適用法則不當之違誤。上訴意旨(一)就原審採證認事適法職
權之行使及原判決已明白論斷之事項，重為事實上之爭執，難認
係適法之第三審上訴理由。又刑之量定，乃法律賦予法院自由裁
量之事項，倘於科刑時，已以行為人之責任為基礎，並斟酌刑法
第五十七條所列各款事項，而未逾越法定刑度，即難謂違法。原
判決已敘明上訴人本件殺人未遂犯罪係累犯及未遂犯，先依刑法
第四十七條第一項規定加重其刑（原判決理由欄七漏載「法定本
刑為死刑、無期徒刑部分不得加重」），再依刑法第二十五條第
二項規定減輕其刑後，審酌上訴人與許家榮間並非熟識亦無深仇
大恨，僅因細故即持槍糾眾尋仇，在公共場所槍擊許家榮，頗具
惡性，且危害社會治安甚鉅，幸未釀成大禍，復已與許家榮達成
民事和解，賠償十六萬元及其犯罪後未全然悔改認錯等一切情狀
，就其所犯殺人未遂罪量處有期徒刑五年六月等情（見原判決理
由欄八）。對於上訴人犯殺人未遂罪之動機、目的、手段、所生
損害及犯罪後之態度等刑法第五十七條所定科刑輕重應審酌之事
項已加以審酌，並未濫用量刑之權限，尤無適用法則不當之情形
。上訴意旨(二)及其他上訴意旨所指各節，顯非依據卷內訴訟資料
具體指摘原判決有何違背法令之情形，核與法律規定得為第三審
上訴理由之違法情形，不相適合。應認上訴人之上訴為違背法律
上之程式，予以駁回。
據上論結，應依刑事訴訟法第三百九十五條前段，判決如主文。
中    華    民    國  九十九  年    八    月   十二   日
                      最高法院刑事第七庭
                          審判長法官  林  永  茂
                                法官  蘇  振  堂
                                法官  林  立  華
                                法官  徐  昌  錦
                                法官  許  錦  印
本件正本證明與原本無異
                                      書  記  官
中    華    民    國  九十九  年    八    月   十六   日
                                                      Q

司法院資訊處製作；財團法人民間司法改革基金會備份。
